臺灣臺中地方法院臺中簡易庭小額民事判決
111年度中小字第584號
原      告  新光產物保險股份有限公司

法定代理人  吳昕紘  
訴訟代理人  張光賓  

被      告  李明旺    籍設臺中市○區○○路0段000號0樓                          （臺中○○○○○○○○)



上列當事人間請求損害賠償事件，本院於民國111年3月29日言詞
辯論終結，判決如下：
    主      文
被告應給付原告新臺幣5,667元，及自民國110年11月19日起至清
償日止，按週年利率百分之5計算之利息。
原告其餘之訴駁回。
訴訟費用新臺幣1,000元由被告負擔新臺幣700元，餘由原告負擔
。
本判決原告勝訴部分得假執行。
    事實及理由
一、原告主張：被告於民國110年2月10日18時20分許，駕駛車牌
    號碼000-0000號營業小客車（下稱肇事車輛），沿臺中市北
    屯區敦化路由東往西方向行駛，行經中清路與敦化路交岔路
    口時，本應注意車前狀況，並隨時採取必要之安全措施，且
    依當時情形並無不能注意之情事，竟疏未注意及此，自後撞
    擊在其前方同車道停等紅燈，由伊承保訴外人林靖恩所有並
    由其駕駛之車牌號碼0000-00號自小客車（下稱系爭保車）
    ，系爭保車因而毀損。被告因過失撞損系爭保車，依法自應
    負損害賠償責任。伊已依保險契約之約定賠付林靖恩修復費
    用新臺幣（下同）8,025元（含零件費用2,620元、工資費用
    693元、塗裝費用4,712元），爰依保險法第53條第1項及侵
    權行為之法律關係提起本件訴訟等語，並聲明：被告應給付
    原告8,025元，及自起訴狀繕本送達翌日起至清償日止，按
    週年利率百分之5計算之利息。
二、被告則以：對原告主張之事實並無意見，惟伊目前並無經濟
    能力可賠償等語，資為抗辯，並聲明：原告之訴駁回。　
三、得心證之理由
  ㈠原告主張之上開事實，業據提出與其所述相符之系爭保車行
    車執照、駕駛執照、系爭保車車損照片、臺中市政府警察局
    道路交通事故初步分析研判表、道路交通事故現場圖、當事
    人登記聯單、汽車險賠案理算書、統一發票、中部汽車股份
    有限公司南台中廠估價單、代位求償同意書為證（本院卷第
    19-35頁），並有A3類道路交通事故調查報告表、調查紀錄
    表、補充資料表、現場照片在卷足參（本院卷第45-49頁、
    第53-55頁），且為被告所不爭執（本院卷第96-97頁），自
    堪信為真實。
　㈡按因故意或過失，不法侵害他人之權利者，負損害賠償責任
    ；汽車、機車或其他非依軌道行駛之動力車輛，在使用中加
    損害於他人者，駕駛人應賠償因此所受之損害；汽車行駛時
    ，駕駛人應注意車前狀況，並隨時採取必要之安全措施，民
    法第184條第1項前段、第191條之2前段、道路交通安全規則
    第94條第3項分別定有明文。本件被告駕駛肇事車輛行經上
    開路段時，本應注意車前狀況，隨時採取必要之安全措施，
    且依當時情形並無不能注意之情事，竟疏未注意及此，致毀
    損原告所承保之系爭保車，顯見被告就本件事故之發生確有
    過失甚明，且該過失行為與系爭保車之損害間具有相當因果
    關係，依上開規定，被告自應負過失侵權行為損害賠償之責
    。
　㈢次按不法毀損他人之物者，被害人得請求賠償其物因毀損所
    減少之價額，民法第196條定有明文。所謂因毀損減少之價
    額，得以修復費用為估定之標準，但以必要者為限，例如修
    理材料以新品換舊品應予折舊（最高法院77年度第9次民事
    庭會議決議意旨參照）。原告主張系爭保車因本件事故受損
    ，支出修復費用8,025元（含零件費用2,620元、工資費用69
    3元、塗裝費用4,712元）等情，業據提出前開中部汽車股份
    有限公司南台中廠估價單、統一發票為證（本院卷第33-34
    頁）。惟原告請求系爭保車之零件費用，既係以新零件更換
    被損害之舊零件，揆諸前揭說明，自應扣除零件折舊部分，
    始屬必要修復費用。而依行政院所頒「固定資產耐用年數表
    」及「固定資產折舊率表」之規定，非運輸業客車耐用年數
    為5年，依定率遞減法每年折舊1,000之369，其最後1年之折
    舊額，加歷年折舊累計額，其總和不得超過該資產成本原額
    10分之9，故已逾耐用年數之自小客車仍有相當於新品資產
    成本百分之10之殘值。查系爭保車係於100年7月出廠，有行
    車執照在卷可憑（本院卷第19頁），堪認系爭保車自出廠至
    本件事故即110年2月10日發生時，實際使用期間已逾5年折
    舊年數，則扣除折舊後之零件費用應為262元（計算式：2,6
    20×1/10＝262），復加計不生折舊問題之工資費用693元及塗
    裝費用4,712元，共計系爭保車之必要修復費用應為5,667元
    （計算式：262＋693＋4,712＝5,667）。　
　㈣又按被保險人因保險人應負保險責任之損失發生，而對於第
    三人有損失賠償請求權者，保險人得於給付賠償金額後，代
    位行使被保險人對於第三人之請求權，保險法第53條第1項
    前段定有明文。而損害賠償祇應填補被害人實際損害，保險
    人代位被害人請求損害賠償時，依上開規定，如其損害額超
    過或等於保險人已給付之賠償金額，固得就其賠償之範圍，
    代位請求賠償，如其損害額小於保險人已給付之賠償金額，
    則保險人所得代位請求者，應祇以該損害額為限。本件原告
    因承保之系爭保車遭被告過失不法毀損，固依保險契約賠付
    予林靖恩8,025元，有前開汽車險理賠申請書附卷可參（本
    院卷第29頁），然被告應賠償系爭保車之損害額為5,667元
    ，業如前述。從而，原告依保險法第53條第1項規定，代位
    請求被告賠償之範圍，亦僅得以該等損害額為限。是原告請
    求被告給付5,667元，自屬有據，逾此範圍之請求，應屬無
    據。　
　㈤至被告辯稱目前並無經濟能力可賠償等節縱係屬實，此僅涉
    及被告個人清償能力之問題，而與本件侵權行為之認定無涉
    ，自不足採為有利於被告之認定。
　㈥末按給付無確定期限者，債務人於債權人得請求給付時，經
    其催告而未為給付，自受催告時起，負遲延責任。其經債權
    人起訴而送達訴狀，或依督促程序送達支付命令，或為其他
    相類之行為者，與催告有同一之效力；又遲延之債務，以支
    付金錢為標的者，債權人得請求依法定利率計算之遲延利息
    。但約定利率較高者，仍從其約定利率；應付利息之債務，
    其利率未經約定，亦無法律可據者，週年利率為百分之5，
    民法第229條第2項、第233條第1項及第203條分別定有明文
    。本件原告對被告之侵權行為損害賠償債權，核屬無確定期
    限之給付，自應經原告之催告而未為給付，被告始負遲延責
    任。準此，原告請求被告給付自起訴狀繕本送達翌日即110
    年11月19日起（送達證書見本院卷第61頁）至清償日止，按
    週年利率百分之5計算之利息，洵屬有據，應予准許。
四、綜上所述，原告依保險法第53條第1項及侵權行為之法律關
    係，請求被告給付5,667元，及自110年11月19日起至清償日
    止，按週年利率百分之5計算之利息，為有理由，應予准許
    ，逾此範圍之請求，為無理由，應予駁回。
五、本判決原告勝訴部分，係適用小額訴訟程序所為被告敗訴之
    判決，依民事訴訟法第436條之20規定，應依職權宣告假執
    行；併依同法第436條之19規定，確定其訴訟費用額為1,000
    元。
六、本件事證已臻明確，兩造其餘攻擊防禦方法及所提證據，經
    本院審酌後，認與判決結果不生影響，爰不逐一論述，附此
    敘明。　　　
七、訴訟費用負擔之依據：民事訴訟法第79條。　　
中　　華　　民　　國　　111 　年　　4 　　月　　14　　日
                  臺灣臺中地方法院臺中簡易庭
                                  法　官　傅可晴
以上為正本係照原本作成。
如不服本判決，應於送達後廿日內，以判決違背法令為理由，向
本院提出上訴狀並表明上訴理由 (上訴理由應表明一、原判決所
違背之法令及其具體內容；二、依訴訟資料可認為原判決有違背
法令之具體事實) ，如於本判決宣示後送達前提起上訴者，應於
判決送達後廿日內補提上訴理由書（須附繕本）。
中　　華　　民　　國　　111 　年　　4 　　月　　18　　日
                                  書記官  錢  燕